【裁判字號】    96,交聲,1069
【裁判日期】    970229
【裁判案由】    交管條例聲異
【裁判全文】
臺灣板橋地方法院刑事裁定            96年度交聲字第1064號
原處分機關  交通部公路總局臺北區監理所板橋監理站
異  議  人  甲○○
上列異議人因違反道路交通管理處罰條例案件，對於交通部公路
總局臺北區監理所板橋監理站民國96年7 月9 日以板監裁字裁第
41-C00000000號、第41-C00000000號裁決書所為之處分，聲明異
議，本院裁定如下：
    主  文
原處分均撤銷。
甲○○不罰。
    理  由
一、原處分意旨略以：甲○○於民國96年5 月23日20時15分許，
    駕駛車號BVR-298 號重型機車，因「駕車行經有燈光號誌管
    制之交岔路口闖紅燈」及「違反處罰條例之行為，不聽勤務
    人員制止」之違規行為，經警當場填單舉發，爰依道路交通
    管理處罰條例第53條第1 項、第60條第1 項、第63條規定，
    裁處異議人罰鍰新臺幣各1,800 元、3,000 元，並記違規點
    數各3 點、1 點等語。
二、異議意旨略以：當時異議人駕駛機車係自學府路1 段68巷巷
    口綠燈右轉進入學府路，行經臺灣大哥大店前時，警員從側
    面跳出，異議人以為是攔後方車輛，繼續行走，至學府路11
    5 巷口等停紅燈時，警員突然從後方取下異議人機車鑰匙，
    要求異議人拿出行車執照受檢，指異議人係自廣福街3 巷往
    學府路行駛，開立紅單；當地是三岔路口，學府路1 段與旁
    邊單行道為紅燈時，該68巷口為綠燈，可直行、轉彎，本件
    可能是警員誤判，我是停在68巷洗衣店的轉角，要去找朋友
    ，結果沒有找到，就回頭，在我騎的時候，警員從我旁邊過
    來，我以為他要攔後面的車，我就繼續騎，我從小林眼鏡的
    巷子轉過去115 巷，因為永豐銀行有通知我要卡片更新，我
    就從115 巷出來左轉，警員是我在停115 巷口時攔我；我出
    68巷口時是綠燈，我是要右轉，警員當時沒有鳴笛，我經過
    警員面前時，警員突然轉身要擋住我；我確實是從115 巷出
    來，因為我家在警察局旁邊的巷子就是99巷，那邊有停車場
    ，我這樣比較順路等語。異議人並提出現場路況照片3 幀供
    法院參考。
三、經查：
    (一)查本件異議人被舉發之違規地點，實係一個三岔路口，為
      學府路1 段68巷巷口、廣福街3 巷巷口與學府路1 段之交
      岔路口，學府路1 段68巷巷口與廣福街3 巷巷口交會處出
      口正接學府路1 段之主幹道，人若立於該交會處對面之學
      府路路邊，正對面為學府路1 段68巷巷道，該人右前側為
      廣福街3 巷巷道（呈約45度角斜走向），該交岔路口之燈
      號為：廣福街3 巷巷口與學府路1 段係相同燈號，學府路
      1 段68巷巷口則為相反燈號，即前二者為紅燈（或綠燈）
      時，後者為綠燈（或紅燈）之情，為異議人及證人即本件
      開單警員劉金池於本院陳述及證述明確（見本院96年10月
      12 日 筆錄），並有其二人分別繪製之現場圖及提供之照
      片在卷足證。
    (二)本件處分機關據以對異議人即受處分人甲○○為裁罰處分
      之臺北縣政府警察局北縣警交字第C00000000 號、第C000
      00000 號舉發違反道路交通管理事件通知單（下簡稱：違
      規通知單），係分別記載異議人違規時間：96年5 月23日
      20時15分，違規地點：土城市○○路○ 段68巷口，違規事
      實：闖紅燈（直行）（此為第C00000000 號違規通知單所
      記載之違規事項）；違規時間：96年5 月23日20時15分，
      違規地點：土城市○○路○ 段68巷口，違規事實：闖紅燈
      經警制止，加速逃逸，拒絕停車接受稽查逃逸，並再次攔
      停（此為第C00000000 號違規通知單所記載之違規事項）
      ，有該2 份違規通知單在卷可證。是本件警員舉發異議人
      駕駛機車闖越紅燈之地點係：土城市○○路○ 段68巷口。
      而本件經異議人於被舉發提出申訴後，經原處分機關函詢
      舉發機關，經舉發機關即臺北縣政府警察局土城分局以96
      年6 月29日北縣警土交裁字第0960020549號函覆略稱：查
      曾勁元騎乘重機車BUR-298 號，係由本市○○街3 巷往學
      府路方向行駛，至學府路1 段68巷口時，因違規闖紅燈直
      行（廣福街直行往學府路方向）及不服警員稽查逕予逃逸
      等語，有該函在卷可參。惟依該函文文義，究竟係指異議
      人駕車闖紅燈之地點是在廣福街3 巷巷口，抑或是學府路
      1 段68巷巷口，實有不明之處，而依上述說明，該二巷口
      之燈號正係相反，實情如何，實有疑問，或因如此，原處
      分機關為上開二裁罰處分時，在裁決書違規地點一欄均為
      空白，亦有裁決書2 份在卷可證。
    (三)證人即本件舉發警員劉金池於本院證稱：當天我是站在學
      府路1 段74號臺灣大哥大店前，異議人當時從廣福街3 巷
      直行竄出，我要攔停異議人，當時我距離異議人機車約15
      至20公尺，我以警笛加指揮棒攔停，當時異議人是面向我
      ，異議人就從3 巷竄出往學府路1 段98巷口進入，再從12
      0 巷出來到學府路，在120 巷口被我攔停，我當時是騎機
      車追異議人，我是從98巷追異議人。（問：為何記載從3
      巷到68巷闖紅燈？）違規地點是在68巷口，但是被我攔停
      的地點是120 巷，3 巷和68巷是同一地點，是1 個叉路，
      是同一個連鎖號誌不同燈相，如果3 巷紅燈的話，68巷是
      綠燈，學府路的直行車與廣福街3 巷的燈號是相同，與68
      巷燈號相反。（問剛才你說異議人從3 巷直行竄出，那就
      不是68巷？）是同一個路口，但是燈號不一樣，異議人他
      是違規3 巷燈號號誌。（問你們函覆的內容為廣福街3 巷
      往學府路方向行駛，至學府路1 段68巷時，因違規闖紅燈
      直行，如此敘述方法會讓人認為異議人是在出68巷口違規
      ？）我確認異議人是從3 巷出來，我在距離異議人機車10
      公尺的時候，我就已經站出來，當時旁邊都沒有車，我當
      時有鳴笛，異議人騎到雙黃線快速通過，如果他要去銀行
      的話，直接從學府路過去就好了，不必繞到巷子」等語（
      見本院96年10月12日筆錄），並於訊問後提出站立於其所
      稱之電信業者店前朝上開三岔路口觀看情形之照片4 幀供
      本院參考。查：按照證人劉金池之證言，其顯指異議人當
      時係自上開三岔路口之廣福街3 巷巷口闖越該巷口之紅燈
      號誌駛入學府路1 段主幹道，揆諸前述現場燈號時相之說
      明，當時學府路1 段68巷巷口之燈號顯然為綠燈，則異議
      人違規闖越紅燈之路口應為廣福街3 巷巷口，而非學府路
      1 段68巷巷口，熟悉上開路況之警員劉金池又如何會在上
      述違規通知單上記載本件違規地點為：「學府路1 段68巷
      口」，實啟人疑竇。證人劉金池雖解釋稱：係同一個路口
      云云，但此一解釋不僅與行政程序法第5 條：「行政行為
      之內容應明確」之規定有違（交通違規通知單之填發即屬
      行政行為），且既然該路口之學府路1 段68巷巷口與廣福
      街3 巷巷口燈號之時相不同，復事涉道路使用人是否違規
      之權益爭執，即應記載清楚確實地點，如何能因在同一路
      口，就隨便記載。甚且，警員當場開單記載之路口正是該
      警員證實當時應係綠燈燈號且為異議人主張係其本人當時
      實際駕車駛出之路口。又因當時異議人駕車駛出之路口究
      竟係學府路1 段68巷巷口或是廣福街3 巷巷口，明顯影響
      於全案情節，此亦顯非屬行政程序法第101 條規定：「行
      政處分如有誤寫、誤算或其他類此之顯然錯誤者，處分機
      關得隨時或依申請更正之」所指之顯然誤寫（司法大法官
      會議釋字第43號解釋參照），自不容行政機關嗣後自行更
      正。而若以警員當場填發之違規通知單記載之學府路1 段
      68巷巷口而論，異議人要無何闖越紅燈之違規行為可言。
      是證人劉金池之證言核與其於事發當時所記載之違規地點
      實有歧異，尚難採為不利於異議人認定之證據，異議人異
      議核屬有理由，自難認異議人有何道路交通管理處罰條例
      第53條第1 項規定之「汽車駕駛人，行經有燈光號誌管制
      之交岔路口闖紅燈」之違規行為。異議人之闖越紅燈行為
      既不能認定，則其縱使於行駛學府路1 段74號前經警員劉
      金池攔停而未停車，亦不符合同條例第60第1 項：「汽車
      駕駛人，駕駛汽車有違反本條例之行為，經交通勤務警察
      或依法令執行交通稽查任務人員制止時，不聽制止或拒絕
      停車接受稽查而逃逸」之「駕駛汽車有違反本條例之行為
      」要件，亦難以該條項規定處罰。
四、綜上，警員指異議人有闖紅燈違規行為於當場所填發之違規
    通知單記載之違規地點既係異議人主張且為開單警員證實當
    時係綠燈之「學府路1 段68巷口」，證人劉金池嗣所稱實係
    ：「廣福街3 巷」，核與其於舉發現場填製之違規通知單記
    載不符，難採為不利於異議人認定之證據，原處分機關未深
    究舉發機關回函內容含混不清，以不記載違規地點之方式，
    對異議人為裁罰，尚有未當。本件異議為有理由，應由本院
    將原處分均予撤銷，皆為不罰之諭知。
五、依道路交通管理處罰條例第87條第2 項，道路交通案件處理
    辦法第20條前段，裁定如主文。
中    華    民    國    97    年    2     月    29    日
                  交通法庭      法  官  王復生
以上正本證明與原本無異
如不服本裁定應於送達後5日內向本院提出抗告狀
                                書記官  陳秀慧
中    華    民    國    97    年    3     月    5     日


司法院資訊處製作；財團法人民間司法改革基金會備份。
